【裁判字號】    97,交簡上,90
【裁判日期】    970819
【裁判案由】    過失傷害
【裁判全文】
臺灣臺北地方法院刑事判決            97年度交簡上字第90號
上  訴  人  丙○○
即  被  告
上列上訴人即被告因過失傷害案件，不服中華民國97年5 月26日
本院97年度交簡字第48號第一審刑事簡易判決（聲請簡易判決處
刑案號：臺灣臺北地方法院檢察署97年度偵字第7651號）提起上
訴，本院管轄之第二審合議庭判決如下：
    主  文
上訴駁回。丙○○緩刑貳年。
    事  實
一、丙○○於民國96年12月2 日晚間10時34分許，騎乘車牌號碼
    6HK-270 號重型機車，沿臺北市○○路由東往西方向行駛在
    行人徒步區內，本應注意行人徒步區專供行人及腳踏車通行
    ，其他車輛不准進入，並以行人通行為優先，且依當時天候
    晴、夜間有照明、路面乾燥、無缺陷、無障礙物、視距良好
    ，並無不能注意之情事，竟於行近興雅路、基隆路交岔路口
    時，疏未注意適有行人甲○○步行通過該處，閃避不及，其
    機車前車頭撞擊甲○○腳部，致甲○○當場倒地，受有右臉
    部擦傷、四肢多處擦傷、右骨盤處擦傷、右腳踝扭傷等傷害
    。嗣員警據報到場處理時，丙○○當場表明自己姓名並承認
    為肇事者，始悉上情。
二、案經被害人甲○○之母乙○○訴由臺北市政府警察局信義分
    局移請臺灣臺北地方法院檢察署檢察官偵查起訴（本院97年
    度交易字第270 號），葉育珊自白犯罪，原審認為宜以簡易
    判決處刑，而不經通常審判程序，逕以簡易判決處刑。
    理  由
一、認定事實所憑之證據及理由：
  (一)上開肇事經過，訊據被告丙○○坦承不諱（見偵查卷第5至7
    頁、第38至39頁、本院97年度交易字第270 號卷第21頁反面
    、本院卷第20頁反面、第28頁），並據告訴人乙○○於警詢
    指訴綦詳（見偵查卷第8 至10頁），又經被害人甲○○具結
    證述明確（見97年度交易字第270 號卷第22頁至反面），且
    查當時被告騎車方向、撞及甲○○之肇事位置等情，亦有道
    路交通事故現場圖交通事故談話紀錄表、補充資料表及現場
    照片16張附卷可佐（見本院97年度交易字第270 號卷第7 、
    10至12頁，偵查卷第17、18至25頁），而甲○○遭撞擊倒地
    後，送往國泰綜合醫院急診，經醫師診斷受有右臉部擦傷、
    四肢多處擦傷、右骨盤處擦傷、右腳踝扭傷等傷害，此有該
    醫院96年12月2 日診斷證明書1 份附卷足憑（見偵查卷第12
    頁）。從而，被告於上開時、地騎車撞及甲○○，導致甲○○受傷結果等事實，堪以認定。
  (二)按行人及腳踏車專用標誌「遵22-1」，用以告示該段道路或
    騎樓以外之人行道專供行人及腳踏車通行，其他車輛不准進
    入，並以行人通行為優先；設於該路段或人行道起迄點顯明
    之處，中途得視需要增設之；其通行有其他規定者，應在附
    牌內說明之；道路交通標誌標線號誌設置規則第67條之1 前
    段定有明文。觀諸本案被告肇事地點，設有「行人優先」之
    行人及腳踏車專用標誌及「行人徒步區」之標誌，有現場照
    片6 張附卷可按（見偵查卷第18至20頁），揆諸前揭法條規
    定，被告本應注意不得在該行人徒步區內騎乘重型機車，且
    本應注意以行人通行為優先。再查當時天候晴、夜間有照明
    、路面乾燥、無缺陷、無障礙物、視距良好，有道路交通事
    故調查報告表在卷可按（見97年度交易字第270 號卷第8 至
    9 頁），被告並無不能注意之情事。則被告騎車行經該處時
    ，有應注意、能注意而疏未注意行人通行之過失甚明，臺北
    市政府警察局交通警察大隊道路交通事故初步分析研判表亦
    同此結論可參（見偵查卷第16頁）。
  (三)綜上，被告任意性之自白，有前揭各項證據可資佐證，堪認
    與事實相符，可以採信。據此，被告過失未注意駛入行人徒
    步區、又未讓行人優先通行之駕駛行為，與甲○○所受右臉
    部擦傷、四肢多處擦傷、右骨盤處擦傷、右腳踝扭傷等傷勢
    間，有相當因果關係，堪以認定。從而，本案事證明確，被
    告有應注意、能注意而未注意之過失，造成行人甲○○受傷
    之犯行，洵堪認定，應予依法論罪科刑。
二、論罪科刑之依據：
  (一)是核被告所為，係犯刑法第284 條第1 項前段過失傷害罪。
    按汽車駕駛人，行駛人行道不依規定讓行人優先通行，因而
    致人受傷，依法應負刑事責任者，加重其刑至2 分之1 ，道
    路交通管理處罰條例第86條第1 項定有明文。本案被告過失
    騎乘機車駛入行人徒步區，又疏未注意讓行人甲○○優先通
    行，不慎撞及甲○○導致甲○○受傷，應負刑法第284 條第
    1 項前段過失傷害罪責，故應依道路交通管理處罰條例第86
    條第1 項規定，加重其刑。又查被告肇事後，員警據報到場
    處理時，被告表明自己姓名且承認為肇事人，有道路交通事
    故肇事人自首情形紀錄表可憑（見本院97年度交易字第270
    號卷第13頁），是被告對於未發覺之罪自首，且迄未逃避偵
    審，依刑法第62條前段規定，得減輕其刑，並依法先加重後
    減輕之。
  (二)從而，原審同上見解，適用道路交通管理處罰條例第86條第
    1 項、刑法第11條前段（原判決漏載，應予補充）、第284
    條第1 項前段、第41條第1 項前段、第62條前段、刑法施行
    法第1 條之1 等規定；本院並審酌：(1)被告疏未注意騎乘機
    車駛入行人徒步區，又疏未注意讓行人優先通行，撞及甲○○導致其受傷，被告之犯罪手段、惡性及造成損害非輕；(2)
    惟被告犯罪後，始終承認犯行，並於97年7 月14日與甲○○
    、乙○○在本院臺北簡易庭調解成立，經本院調取該卷宗核
    閱屬實（見本院97年度北簡調字第1033號卷），被告犯罪後
    態度良好，已有悔意；(3)且被告前無犯罪紀錄，有臺灣高等
    法院被告前案紀錄表在卷可參（見本院卷第29頁），被告素
    行良好等一切情狀，本院認為原判決判處被告有期徒刑3 月
    ，並諭知易科罰金之折算標準，其認事用法，均無違誤，量
    刑亦屬妥適。被告以原判決量刑過重為由，提起上訴，指摘
    原判決不當，非有理由，應予駁回。
  (三)又查被告前無犯罪紀錄，且與甲○○、乙○○調解成立，均
    如前述，可見被告係因一時失慮致罹刑典，信被告經此偵審
    程序及論罪科刑之教訓後，當知所警惕而無再犯之虞，本院
    認前開宣告之刑，以暫不執行為適當，爰併予宣告緩刑2 年
    ，以啟自新。
據上論斷，應依刑事訴訟法第455 條之1 第1 項、第3 項、第36
8 條，刑法第74條第1 項第1 款，判決如主文。
本案經檢察官永欽到庭執行職務。
中    華    民    國    97    年    8     月    19    日
                  刑事第六庭審判長  法  官  周占春
                                    法  官  張永宏
                                    法  官  林晏如
上正本與原本無異。
不得上訴。
                                    書記官  楊盈茹
中    華    民    國    97    年    8     月    20    日


司法院資訊處製作；財團法人民間司法改革基金會備份。
